【裁判字號】    95,交抗,725
【裁判日期】    950907
【裁判案由】    違反道路交通管理處罰條例
【裁判全文】
臺灣高等法院交通事件裁定             95年度交抗字第725號
抗  告  人
即受處分人    甲○○
上列抗告人因違反道路交通管理處罰條例案件，不服台灣台北地
方法院，中華民國95年8 月15日所為第一審裁定（95年度交聲字
第588號），提起抗告，本院裁定如下：
    主  文
抗告駁回。
    理  由
壹、原裁定以：
一、本件聲明異議意旨略以：違規地點基金二路全長約190 公尺
    左右，約90公尺有紅路燈，是二線車道，路口為黃色網狀禁
    停區○○○路口，二線車道縮編只存內側一道，而原外車道
    突然變為機車優先道，路面上指示白色箭頭標線是向前行使
    ，並未標示截止前進或是等待變換駛入內車道之指示標誌，
    而基金一路至三路全線路寬全部相同，一路及二路90公尺全
    部一路雙向各有二線內外車道，沒有機車優先道，遇此突然
    改變，只能按標誌箭頭往前行使打方向燈，等無來車才能變
    換車道，否則急速切入他行車道，是違規也將發生事故，因
    此，突然縮編車道，所以才行使進入機車優先道，等待變換
    車道等情。
二、按汽車駕駛人，爭道行駛在多車道不依規定駕車者，處新台
    幣6百元以上1千8百元以下罰鍰，道路交通管理處罰條例第4
    5條第4款定有明文。
三、訊之受處分人甲○○固不否認有於民國95年3 月15日，駕駛
    車牌號碼AP-9133 號自用小客車，行經基金二路時行駛機車
    優先道之事實，惟否認有何裁決書所指之行為，陳稱：基金
    二路是二線車道，路口為黃色網狀禁停區○○○路口，二線
    車道縮編只存內側一車道，而外車道突然變成機車優先道，
    路面上指示白色箭頭是向前行駛，並未標示截止前進或等待
    變換駛入內車道，因此，只能按照尖頭白色標線往前行使並
    打方向燈，等無來車才能變換車道，若急速切入他車道，也
    是違規行為等語，惟查：受處分人於前開時間地點駕駛上開
    自用小客車違規行駛之事實，業據證人即開單員警陳榮進於
    本院以具結擔保其供述之真實性並在負擔偽證罪之心理處罰
    狀態下證稱：「當時車輛不多，我們是攔檢，不是拍照，我
    們是直接攔檢。（其他標誌？）交通局有設汽機車分流，路
    上也有設。（當時車流狀況，有沒有不得變換車道的情形？
    ）應該可以進去，那邊是彎道，車速沒有很快，他走機車優
    先道，走的路有一段，我們才會攔下他，不會一進入優先道
    ，就攔下他，不給他緩衝時間，一定是進入一段時間，我們
    才會攔他。（攔時他有沒有打方向燈？）沒有，他直接走機
    車優先道過來。（攔檢地點距離路口多遠？）正確距離沒有
    測，路口到彎道的距離20-30 公尺，我們攔檢處距離路口差
    不多100 公尺，那邊已經過彎道了，我們取締處，為很直的
    地方。如果車輛行進沒有辦法變換車道，應該要減速等待，
    怎麼可以無法變換車道，又照原來的速度行駛，要變換車道
    ，當然要減速下來，讓車道的車輛先行通過，再轉彎，不能
    說馬上要插進去就插進去」等語，因此，於該路段原本行使
    外側車道之車輛，通過該路口時，因該外側車道變更成為機
    車優先道，即應變換車道至內側車道，縱使內側車道有其他
    車輛而無法立即變換車道時，亦應該減速以待貫行車輛之後
    變換，並無依照原來速度繼續行駛於機車專用道之道理，尤
    其本件舉發地點，已經距離路口已有1 百公尺之遠，並無不
    足以做減速以便換車道準備之情形，從而，本件事證明確，
    受處分人之違規行為堪以認定，原處分機關據以援引上開規
    定以及違反道路交通管理事件統一裁罰標準之規定裁罰，核
    無不當，本件異議為無理由，應予駁回。
貳、經核原裁定上開認事用法，洵無違誤。抗告意旨略以：當日
    基金二路之車流量甚大，抗告人無法由外側車道變換駛入內
    側車道，且該路段又無設置交通標誌或標線，於越過該路口
    後，外側車道突然變為機車優先道，是違法突變車道，疏忽
    標誌、號誌設計規則，且本件舉發員警所證也忽視連續彎道
    不能變換車道之規定等語。惟查，依卷附照片以觀，該路口
    於路面上繪有「機車優先」之字樣及圖示，甚為明顯而為用
    路人所能察見，衡情抗告人並無不能知悉該車道為機車優先
    道之理，自應隨機變換駛入內側車道，而非可藉詞車流量甚
    大而繼續行駛於機車優先道上之理，復依交通標誌標線號誌
    設置規則第174條之1規定：「機車優先車道標線，用以指示
    機器腳踏車優先行駛之車道，其他車種除起步、準備停車、
    臨時停車或轉向外，不得橫跨或占用行駛。本標線以白色實
    線及機器腳踏車圖形劃設之，每過交岔路口處均應標繪之，
    並於兩機器腳踏車圖形間，縱向標寫白色「機車優先」標字
    配合使用。」是該路段既已依法設有機車優先道標線，且亦
    依上開規定標繪圖形及文字，抗告人除起步、準備停車、臨
    時停車或轉向等例外情形外，依法即不得駕駛前開自用小客
    車行駛於該機車優先道上，乃抗告人並無上述任何例外情形
    而仍繼續行駛於該機車優先道上，未隨機插回正常車道，自
    屬違規甚明，且本件違規情形復經證人即舉發員警陳榮進於
    原審具結以擔保其供述之真實性，即可排除誤認與誣陷抗告
    人之可能。從而，原審裁定駁回抗告人不服原處分之聲明異
    議，經核並無不當，抗告意旨仍以當時車流量大無法變換車
    道等詞置辯而指摘原裁定，為無理由，應予駁回。
據上論斷，應依道路交通案件處理辦法第26條，刑事訴訟法第41
2條，裁定如主文。
中    華    民    國    95    年    9     月    7     日
                  刑事第十庭  審判長法  官  劉景星
                                    法  官  李春地
                                    法  官  陳志洋
以上正本證明與原本無異。
不得再抗告。
                                    書記官  王韻雅
中    華    民    國    95    年    9     月    7     日


司法院資訊處製作；財團法人民間司法改革基金會備份。
